【裁判字號】    98,上訴,1030
【裁判日期】    980331
【裁判案由】    違反臺灣地區與大陸地區人民關係條例等
【裁判全文】
臺灣高等法院刑事判決                98年度上訴字第1030號
上  訴  人
即  被  告  甲○○
上列上訴人即被告因違反臺灣地區與大陸地區人民關係條例等案
件，不服臺灣板橋地方法院97年度訴字第4508號，中華民國98年
2 月6 日第一審判決（起訴案號：臺灣板橋地方法院檢察署97年
度偵字第14158 號），提起上訴，本院判決如下：
    主  文
上訴駁回。
    理  由
一、按不服地方法院之第一審判決而上訴者，應向管轄第二審之
    高等法院為之。上訴書狀應敘述具體理由，上訴書狀未敘述
    上訴理由者，應於上訴期間屆滿後20日內補提理由書於原審
    法院，逾期未補提者，原審法院應定期間先命補正；第二審
    法院認為上訴書狀未敘述理由或上訴有第362 條前段之情形
    者，應以判決駁回之，但其情形可以補正而未經原審法院命
    其補正者，審判長應定期間先命補正，刑事訴訟法第361 條
    、第367 條，分別定有明文。所謂上訴書狀應敘述具體理由
    ，必係依據卷內既有訴訟資料或提出新事證，指摘或表明第
    一審判決有何採證認事、用法或量刑等足以影響判決本旨之
    不當或違法，而構成應予撤銷之具體事由，始克當之（例如
    ：依憑證據法則具體指出所採證據何以不具證據能力，或依
    憑卷證資料，明確指出所為證據證明力之判斷如何違背經驗
    、論理法則）；倘僅泛言原判決認定事實錯誤、違背法令、
    量刑失之過重或輕縱，而未依上揭意旨指出具體事由，或形
    式上雖已指出具體事由，然該事由縱使屬實，亦不足以認為
    原判決有何不當或違法者（例如：對不具有調查必要性之證
    據，法院未依聲請調查亦未說明理由，或援用證據不當，但
    除去該證據仍應為同一事實之認定），皆難謂係具體理由，
    俾與第二審上訴制度旨在請求第二審法院撤銷、變更第一審
    不當或違法之判決，以實現個案救濟之立法目的相契合，並
    節制濫行上訴（最高法院97年度臺上字第892 號判決參照）
    。是以上訴人之上訴書狀或補提之上訴理由書，雖有敘述上
    訴理由，惟並未具體敘述第一審判決有上述違法、不當情形
    ，即與未敘述具體理由無異，其所為上訴，即不符合上訴之
    法定要件。
二、經查，本件原判決以上訴人即被告甲○○（簡稱被告）於偵
    審時之自白、證人袁曉蘭於警詢及偵訊時之證述、被告入出
    國日期證明書、袁曉蘭入出境資訊連結作業表、被告94年間
    申請袁曉蘭入境資料（含大陸地區人民入出臺灣地區申請書
    、大陸地區人民進入臺灣地區保證書、結婚公證書、海基會
    證明書、戶籍謄本）及96年間申請袁曉蘭入境資料（含大陸
    地區人民入出臺灣地區申請書、保證書、戶籍謄本）各1 份
    等為據，認定被告確有先後為非法使大陸地區人民進入臺灣
    地區、行使使公務員登載不實文書、非法使大陸地區人民進
    入臺灣地區等犯行，且均為累犯，而分別量處有期徒刑1 年
    3 月，減為有期徒刑7 月又15日，以及有期徒刑3 月、1 年
    3 月，應執行有期徒刑1 年11月等情，均已詳敘其所憑證據
    、認定理由及量刑依據，從形式上觀察並無任何採證認事、
    用法或量刑之不當或違法。被告收受判決後提起本件第二審
    上訴，其上訴理由指稱：被告係因一時不慎誤觸法網，復於
    偵審階段自白，未敢耗費無謂之司法資源；被告經濟狀況不
    佳，名下無恆產，除仍積欠汽車燃料費，以及需分期繳納所
    積欠之健保費外，尚需扶養2 名幼子及中度精障之親姐，被
    告目前以擺攤維生，為家中唯一之經濟支柱；袁曉蘭第1 次
    入境是94年10月，第2 次入境是96年12月，係被告欲辦理離
    婚，始協助其來臺，惟未得見之，被告犯罪情狀輕微；被告
    不諳法律，2 次前科均為取蠅頭小利而觸法，所為固屬犯行
    ，惟請衡量被告犯罪之動機、目的、手段、犯罪所生危害、
    犯罪後態度良好等一切情狀，實屬情輕法重，應再依刑法第
    59條規定酌減其刑，俾符罪刑相當原則等語。惟按量刑之輕
    重本屬法院依職權裁量之事項，而被告是否有刑法第59條酌
    減之情形，必其犯罪情節確有可憫恕時，始得為之。本件原
    審判決分別量處被告有期徒刑1 年3 月，減為有期徒刑7 月
    又15日，以及有期徒刑3 月、1 年3 月，應執行有期徒刑1
    年11月，已審酌被告利用假結婚之方式，使大陸地區人民非
    法入境臺灣，影響國家對於戶政及管理大陸人士來臺事務之
    正確性，對社會造成隱藏潛在之危險，另參酌被告犯後坦承
    犯行，態度良好，及其犯罪動機、目的、手段等一切情狀，
    並未逾越職權，亦未違反比例原則。而被告上訴所指其經濟
    狀況不佳、犯罪情節輕微、犯後態度等情狀，均非刑法第59
    條酌減之事由，原審判決不予減刑亦已有所考量。核被告之
    上訴意旨，雖希望減輕量刑，惟僅係就原審已經審酌之事項
    ，反覆爭執，並未依據卷內既有訴訟資料或提出新事證，以
    指摘或表明第一審判決有何採證認事、用法或量刑等足以影
    響判決本旨之不當或違法，均不足以影響原審判決之結果，
    要難謂其上訴書狀已經敘述具體理由，揆諸上開規定及說明
    ，本件上訴顯無具體理由而不合法定程式，應予駁回，並不
    經言詞辯論為之。
三、據上論斷，應依刑事訴訟法第367 條前段、第372 條，判決
    如主文。
中    華    民    國    98    年    3     月    31    日
                  刑事第二十庭審判長法  官  楊貴雄
                                    法  官  林銓正
                                    法  官  鄧振球
以上正本證明與原本無異。
如不服本判決，應於收受送達後10日內向本院提出上訴書狀，其
未敘述上訴之理由者並得於提起上訴後10日內向本院補提理由書
（均須按他造當事人之人數附繕本）「切勿逕送上級法院」。
                                    書記官  劉有志
中    華    民    國    98    年    4     月    3     日


司法院資訊處製作；財團法人民間司法改革基金會備份。
